【裁判字號】    97,交聲,354
【裁判日期】    971111
【裁判案由】    違反道路交通管理處罰條例聲明異議
【裁判全文】
臺灣基隆地方法院交通事件裁定         97年度交聲字第354號
移送機關即  交通部公路總局臺北區監理所基隆監理站
原處分機關
異  議  人  乙○○
即受處分人  國民
上列受處分人因違反道路交通管理處罰條例案件，對於交通部公
路總局臺北區監理所基隆監理站於中華民國97年9 月8 日所為之
處分（原處分案號：基監字第裁42－C00000000 號），聲明異議
，本院裁定如下：
    主  文
原處分撤銷。
乙○○汽車駕駛人，爭道行駛，駕駛汽車不按遵行之方向行駛，
處罰鍰新臺幣玖佰元，並記違規點數壹點。
    理  由
一、原處分意旨略以：異議人即受處分人（下稱異議人）於民國
    （下同）97年8 月4 日18時38分許，駕駛車號T7－7030號自
    用小客車行經臺北縣萬里鄉海水浴場處（萬里往基隆方向）
    ，為臺北縣政府警察局金山分局萬里分駐所執行勤務之員警
    攔停並製單舉發「駕車行經有燈光號誌管制之交岔路口闖紅
    燈」之違規，嗣異議人按期申訴，原處分機關乃依違規通知
    單所載違規事實，而以道路交通管理處罰條例第53條第1 項
    規定裁處受處分人罰鍰新臺幣（下同）2,700 元，且依同條
    例第63條第1 項第3 款之規定（原處分機關漏引第1 項第3
    款），並記異議人違規點數3 點。
二、異議意旨略以：異議人於97年8 月4 日18時38分，駕駛車牌
    號碼T7－7030號自用小客車，行經台二線萬里海水浴場路段
    ，以倒車方式行經該路口，因無法辨識順向車道號誌燈而以
    行人號誌燈為判斷標準，當時行人號誌燈為紅燈，車道號誌
    燈為綠燈，於通過該路口停止線後10公尺為員警攔停並製單
    舉發「倒車闖紅燈」之違規，惟依交通部82年4 月22日交路
    字第009811號函釋內容，異議人不應構成闖紅燈，並且員警
    無積極證據可佐證異議人有闖紅燈之違規行為。又異議人發
    現該路口燈光號誌於97年8 月7 日至8 月11日期間故障，因
    而質疑員警有誤判違規。綜上，異議人對交通部公路總局臺
    北區監理所基隆監理站所為之處分難以信服，並認為該處分
    顯有錯誤，為此提出聲明異議云云。
三、經查：
  (一)異議人乙○○所駕駛車號T7－7030號自用小客車於97年8 月
    4 日18時38分許經警以上開違規情形為由製單逕行舉發，應
    到案日期為97年8 月19日前，而異議人乙○○於97年8 月5
    日向原處分機關提起申訴否認於上揭時、地有任何違規行為
    ，經原處分機關轉請臺北縣政府警察局金山分局查證後，仍
    認本件違規屬實，而由原處分機關於97年9 月8 日以基監字
    第裁42－C00000000 號裁決書裁處異議人「罰鍰2700元，並
    記違規點數3 點」等情事，業經原處分機關聲明異議案件移
    送書記載明確，並有臺北縣政府警察局97年8 月4 日北縣警
    交字第C00000000 號舉發違反道路交通管理事件通知單、交
    通部公路總局臺北區監理所基隆監理站97年9 月8 日基監字
    第裁42－C00000000 號違反道路交通管理事件裁決書、臺北
    縣政府警察局金山分局97年8 月26日北縣警金交裁字第0970
    017697號函在卷可稽，是異議人於上開時、地確有駕駛車號
    T7－7030號自用小客車之事實，首堪認定。
  (二)按車輛面對圓形紅燈表示禁止通行，不得超越停止線或進入
    路口，道路交通標誌標線號誌設置規則第206 條第1 項第5
    款第1 目訂有明文；次按交通部82年4 月22日交路字第0098
    11號函釋面對圓形紅燈時超越停止線或闖紅燈行為之認定以
    ：1.車輛面對圓形紅燈時仍逕予穿越路口至銜接路段，含左
    轉、直行、迴轉及右轉（依箭頭綠燈允許行駛者除外）即視
    為闖紅燈之行為。2.有繪設路口範圍者：車輛無視於紅燈警
    示，有穿越路口之意圖，而車身已伸入路口範圍亦視同闖紅
    燈；若僅伸越停止線而未達路口範圍者，則視為不遵守標線
    指示。（可以處罰條例第60條第2 項第3 款之規定處分之）
    。3.無繪設路口範圍者：以車輛無視於紅燈號誌，而有穿越
    路口之企圖，其車身並已伸越停止線並足以妨害其他方向人
    （若有行人穿越道）、車通行者亦以闖紅燈論處；若僅車身
    伸越停止線則以不遵守標線指示視之。4.目前交岔路口已繪
    設網狀黃線區者暫以該範圍視作路口，未繪設者請公路主管
    機關依內政部警政署65年2 月16日警署交字第00249 號函之
    規定，視路況車況繪設路口範圍。5.另路口設有照相設施者
    並請有關單位依會議結論之認定標準配合調整以更能明確認
    定，此有該函文附卷足憑。而按主管機關基於職權因執行特
    定法律之規定，得為必要之釋示，以供本機關或下級機關所
    屬公務員行使職權時之依據，此即「解釋性行政規則」（司
    法院大法官釋字第548 號解釋參照）。上開函釋為道路交通
    管理處罰條例第8 條所定之公路主管機關（交通部公路總局
    各區監理所監理站）之上級機關交通部所發布，其對該條例
    所為之釋示自有上開「解釋性行政規則」之效力，足堪為各
    級機關適用法律及民眾認知執法機關適用法律意見之參考。
    從而，依據道路交通標誌標線號誌設置規則第206 條第1 項
    第5 款第1 目之規定及上揭函釋對於「闖紅燈」之違規行為
    所做認定標準，均係以「車輛面對圓形紅燈」為前提，惟針
    對本案取締過程，證人即本件查獲警員甲○○於本院97年10
    月22日調查時具結證稱：「（庭呈現場圖），當時我們分兩
    個地方站，我站在左邊的缺口，我負責攔金山往萬里方向的
    車，我們主管站在對向車道的人行道上，異議人的車行向是
    在我們主管這邊，異議人倒車時是紅燈，．．．」、「（問
    ：異議人剛開始倒車時，是否知道該路口是紅燈還是綠燈？
    ）異議人倒車當時就是紅燈」、「（問：異議人倒車約10公
    尺後，是否有停下來？）沒有，是我主管攔下來的」、「（
    問：你主管攔異議人的時候異議人的車輛是否還在倒車中？
    ）是」、「（問：異議人車輛遭攔下當時，該路口是紅燈還
    是綠燈？）紅燈」、「（問：當天路口的號誌燈有無壞掉？
    ）沒有」等語綦詳（見本院卷第19頁至20頁），復觀之卷附
    照片及證人甲○○所提之異議人倒車闖紅燈現場草圖，可悉
    異議人係背對交通號誌倒車至明（見本院卷第24頁），是異
    議人於上開時、地駕駛車號T7－7030號自用小客車並未符合
    「車輛面對圓形紅燈」之前提，原處分機關未予詳查，逕依
    舉發事實認定異議人有闖紅燈之違規行為，尚有未洽，異議
    人就此部分提出之異議為有理由，自應由本院將原處分撤銷
    ，裁處如主文第1 項之所示。
  (三)按駕駛人駕駛汽車，應遵守道路交通標誌、標線、號誌之指
    示；汽車駕駛人，爭道行駛有不按遵行之方向行駛者，處新
    臺幣600 元以上1800元以下；汽車駕駛人違反本條例第45條
    者，除依原條款處罰鍰外，並予記違規點數1 點，道路交通
    安全規則第90條、道路交通管理處罰條例第45條第1 款、第
    63條第1 項第1 款分別訂有明文。經查：異議人於上揭時地
    駕駛上開自用小客車，於臺北縣萬里鄉海水浴場前（金山往
    基隆方向），以倒車方式（基隆往金山方向）行駛約10公尺
    ，與遵行方向呈逆向行駛狀態，此為異議人於聲明異議狀中
    「異議人因倒車行經該路口，因無法辨識順向號誌燈．．．
    」所自承，並經證人甲○○於本院調查時證述屬實。雖異議
    人雖辯稱該路口燈光號誌於97年8 月7 日至8 月11日期間故
    障，其應該不罰云云，並提出照片2 幀（見本院卷第11頁）
    以資為證，然異議人為合法考領有駕駛執照及有實際駕駛經
    驗之駕駛人，其應明白駕駛人駕駛汽車有遵守道路交通標誌
    、標線、號誌之指示之義務，異議人駕駛上開自用小客車以
    與該路段應遵行行駛之相反方向行駛約10公尺之行為，明顯
    妨礙其他用路人之權益，即已構成「爭道行駛，不按遵行之
    方向行駛」之違規行為，故無論該路口燈光號誌故障與否，
    均無礙於異議人上開違規事實之成立。是本件異議人上開所
    辯，委不足採。綜上，異議人於上揭時、地，駕駛車號T7－
    7030號自用小客車所為「爭道行駛，不按遵行之方向行駛」
    之違規事實，應堪認定。本院自應依道路交通管理處罰條例
    第45條第1 款、第63條第1 項第1 款及違反道路交通管理事
    件統一裁罰基準表，裁處為如主文第2 項之裁定，以資適法
    。
四、據上論斷，應依道路交通案件處理辦法第20條，裁定如主文
    。
中    華    民    國    97    年    11    月    11    日
                    交通法庭法  官  黃梅淑
以上正本證明與原本無異。
對於本件裁定如有不服，應於收受送達後5 日內，向本院提出抗
告書狀，敘述抗告之理由，抗告於臺灣高等法院。
中    華    民    國    97    年    11    月    11    日
                            書記官  盧鏡合


司法院資訊處製作；財團法人民間司法改革基金會備份。
